【裁判字號】    89,易,53
【裁判日期】    890427
【裁判案由】    背信等
【裁判全文】
臺灣高雄地方法院刑事判決                            八十九年度易字第五三號
    公  訴  人  臺灣高雄地方法院檢察署檢察官
    被      告  丙○○
    被      告  丁○○
         （原名 鄭斌惠）
    右  一  人
    選任辯護人  蘇精哲
                鄭銘仁律師
右列被告因背信等案件，經檢察官提起公訴（八十八年度偵字第九八○八號），本院
判決如左：
    主  文
丙○○未指定犯人，而向該管公務員誣告，處拘役肆拾日，如易科罰金，以參佰元折
算壹日，緩刑貳年。
丁○○為他人處理事務，意圖為自己不法之利益，而為違背其任務之行為，致生損害
於本人之利益，處罰金壹萬元，如易服勞役，以參佰元折算壹日。
    事  實
一、丙○○係車牌000－0000號（公訴人誤載為000－0000）自用小客
    車車主，八十二年間因該車已破舊，修理費過鉅，欲另購新車，乃將該車送給張
    文河，再由張文河於八十三年一月十日以新台幣（下同）三千元轉賣予武營車行
    丁○○。丁○○另向乙○○以三千元購得車牌ＸＬ－六五八九號自用小貨車，因
    乙○○係以廢汽車之低廉價格出售，出售之際並言明車牌應報繳不得使用，並託
    其報繳，丁○○受委任代為處理車牌報繳，未將該車牌報繳，竟將該車牌（ＸＬ
    －六五八九號）連同前開000－0000號自用小貨車，以四萬五千元出售予
    甲○○（另經不起訴處分），並由甲○○停放路邊以規避環保局拖吊。嗣因丁○○未辦理繳銷牌照，丙○○、乙○○遂陸續接獲監處之稅金及警方之告發單，丙○○明知該車並未遺失，竟於八十六年十二月十九日二十一時許，委由不知情之
    洪進興向該管高雄市政府警察局三多派出所謊報失竊，未指定犯人，而誣告他人
    犯罪。丁○○受委任代乙○○處理車牌ＸＬ－六五八九號之繳銷，竟違背其任務
    ，致乙○○陸續接獲違規告發單及稅金單，而損害乙○○之利益。
二、案經臺灣高雄地方法院檢察署檢察官自動偵查起訴。
    理  由
一、訊據被告丙○○、丁○○，除被告丙○○對右揭事實坦承不諱外，被告丁○○則
    否認有何背信犯行，並辯稱：伊於八十三年一月十日左右，各以三千元分別向張
    文河、乙○○購買一部車子，重新整理後，再將二部車子賣給甲○○，伊有向甲○○說乙○○之車子要過戶，惟賣後甲○○並未拿證件給伊過戶，伊就於八十三
    年二月八日以不過戶註銷方式，將乙○○之車子註銷，伊並無背信云云。經查：
（一）被告丙○○係將其車子以報廢方式送給張文河，業據證人張文河結證屬實（八
      十七年度易字第六二二八號竊盜案件第四十四頁參照），並有洪進興具名之贓
      物領據、苓雅分局車輛協尋車牌遺失電腦輸入單、車籍作業系統查詢認可資料
      、車輛竊盜車牌失竊資料個別查詢報表各一紙附卷可憑。應認被告丙○○自白
      與事實相符，事證明確，其犯行足堪認定。
（二）證人乙○○雖到庭結證稱：伊當初賣給被告丁○○時，有向丁○○說，如果賣
      不出去，就要報銷；伊賣給丁○○三千元時沒有說要報銷，警訊所載不實在，
      當時伊並沒有注意看就簽名了等語。惟查，其於警訊時陳稱：「（問：當時你
      所賣給武營車行鄭斌惠（豪）自小貨ＸＬ－六五八九號全部所有過程為何？）
      我以報廢汽車賣給他，並言明車牌ＸＬ－六五八九號報繳不得使用，車身車體
      引擎均解體以零件變賣。當時沒有訂立書面契約，只口頭言明車牌繳銷」等語
      （八十七年度易字第六二二八號竊盜案件警訊筆錄第六頁後面）；其復於本院
      八十七年度易字第六二二八號竊盜案件審理時到庭結證稱：「我以廢鐵方式賣
      出，因我常收到罰單，於是我就到鄭某車行要原始資料，才知道他並未把該車
      牌註銷，而讓甲○○使用該車牌」等語（該案件審理卷第十二頁後面），參以
      被告丁○○已與證人即被害人乙○○達成和解，有其二人與甲○○等三人出具
      之切結書一紙附卷可佐，是證人乙○○於本案所為之證詞，顯係事後迴護被告
      丁○○之詞，應以證人乙○○於上開竊盜案件之警訊及審理筆錄之證詞為可採
      。次查，被告丁○○既供陳賣予甲○○時有與甲○○約定要過戶，因甲○○未
      將證件給伊辦理過戶，伊遂自行前往監理處辦理不過戶註銷等語，此正足以認
      定被告丁○○自始即未有要將該車牌繳銷不得使用之意，其違背乙○○委託之
      任務，即堪認定，其事後雖有辦理不過戶註銷，仍與其受託將該車牌繳銷不得
      使用之任務有違，自難為其有利之認定。第查，被告丁○○未能依約定將乙○○之車牌ＸＬ－六五八九號報繳不得使用，而係將該車牌連同前開000－0
      000號自用小貨車，以四萬五千元出售予甲○○，致乙○○自八十三年二月
      十五日至八十六年三月十日受警方違規告發五十一筆，違規金額共六萬一千二
      百元，有高雄市監理處汽車車籍資料表影本三紙附卷可稽，縱事後乙○○能將
      上開違規金額轉嫁由實際違規行為之他人繳納，亦難認對乙○○無損害，是辯
      護意旨認本件並未生損害於乙○○，亦不足採信。末查，被告丁○○雖有以不
      過戶註銷方式將上開ＸＬ－六五八九號自小貨車註銷，有其提出汽機車各項異
      動作業登記單影本一紙附卷可考，惟其既違反與乙○○間車牌繳銷不得使用之
      約定，而以買進二部車共六千元之價格，併裝後轉手售予甲○○四萬五千元之
      價格，其意圖為自己不法之利益甚明。綜上，本件事證明確，被告丁○○犯行
      足堪認定。
二、核被告丙○○所為係犯刑法第一百七十一條第一項之罪；被告丁○○所為係犯同
    法第三百四十二條第一項之罪。審酌被告丙○○明知其係將車送給張文河，卻謊
    報失竊，致引動無謂之警、偵程序，本不宜寬貸，惟衡量其係因陸續接到稅單、
    告發單，因不諳法律，致罹刑典，惡性非重；而被告丁○○係為圖小利，而違背
    受託任務，致生損害於乙○○之利益，其二人犯罪之動機、目的、手段、所生之
    損害及被告丙○○犯罪後能坦承犯行，態度良好；被告丁○○於事發後亦與被害
    人乙○○達成和解，有其所具之切結書一紙附卷可稽等一切情況，爰量處如主文
    所示之刑，以示懲儆，並分別諭知易科罰金及易服勞役之折算標準。又被告丙○○前未曾受有期徒刑以上刑之宣告，有臺灣高雄地方法院檢察署刑案資料查註紀
    錄表及臺灣高等法院被告全國前案紀錄表在卷可按，因一時失慮，偶罹刑典，事
    後已坦承犯行，深具悔意，經此刑之宣告後，應知警惕而無再犯之虞，本院因認
    上開科刑以暫不執行為適當，併予宣告緩刑二年，用啟自新。
三、據上論斷，應依刑事訴訟法第二百九十九條第一項前段，刑法第一百七十一條第
    一項、第四十一條、第七十四條第一款、第三百四十二條第一項、第四十二條第
    二項，罰金罰鍰提高標準條例第一條前段、第二條，判決如主文。
中      華      民      國      八十九      年    四    月    二十七    日
                                  臺灣高雄地方法院刑事第二庭
                                      法  官    劉建利
右正本證明與原本無異。
如不服本判決，應於判決送達後十日內，向本院提出上訴狀。
                                      書記官    洪生輝
中      華      民      國      八十九      年    四    月    二十九    日
附錄本判決論罪科刑之法條：
刑法第一百七十一條第一項
未指定犯人，而向該管公務員誣告犯罪者，處一年以下有期徒刑、拘役或三百元以下
罰金。
第三百四十二條第一項。
為他人處理事務，意圖為自己或第三人不法之利益或損害本人之利益，而為違背其任
務之行為，致生損害於本人之財產或其他利益者，處五年以下有期徒刑、拘役或科或
併科一千元以下罰金。


司法院資訊處製作；財團法人民間司法改革基金會備份。
